【裁判字號】    94,訴,2361
【裁判日期】    950511
【裁判案由】    拆屋還地
【裁判全文】
臺灣臺中地方法院民事判決  94年度訴字第2361號
原      告  丁○○
訴訟代理人  楊大德律師
被      告  乙○○
兼上一被告
訴訟代理人
及下一被告
特別代理人  丙○○○
被      告  甲○○
上列當事人間請求拆屋還地事件，經本院於中華民國95年4月27
日言詞辯論終結，判決如下：
    主  文
被告應將坐落台中縣后里鄉○○段第九四七、九四九、九五０地
號土地內，如附圖所示Ａ、Ｂ、Ｃ、Ｄ部分，面積分別為九十．
九三、八．０五、一．三八、十八．一九平方公尺之地上物拆除
，並將上開坐落位置土地交還原告及各該地號其他共有人全體。
前項拆除地上物交還土地之履行期間為三個月。
訴訟費用由被告負擔。
本判決於原告以新台幣伍拾參萬元或等值之台中商業銀行后里分
行定期存單為被告供擔保後，得假執行。
    事實及理由
壹、原告起訴主張：坐落台中縣后里鄉○○段第947號、949號土
    地（下稱947、949號土地），為原告與訴外人黃芳祥、黃宏
    彬、黃基銅、黃其卿、黃基宏 (下稱黃芳祥等5人)共有，同
    段第950地號土地（下稱950號土地）則為原告與黃芳祥等5
    人及訴外人黃樹旺、黃登貴、黃坤華、黃洪玉霞、黃裕穀、
    黃基忠、黃文政、黃文隆、蕭春福、蕭宜芳、黃瓊儀、蕭富
    吉(下稱黃樹旺等12人)共有，訴外人即被告之被繼承人吳永
    吉(於民國92年11月11日死亡)無任何權源，亦未經訴外人吳
    黃金財即原告父親同意，竟於前揭3筆土地上，搭建如附圖
    所示A、B、C、D部分之地上物，面積分別為90.93、8.05、
    1.38、18.19平方公尺，總計118.55平方公尺，並占有使用
    之，被告均為吳永吉之繼承人，依法應承受吳永吉財產上之
    一切權利義務，經原告迭向被告請求返還，均遭被告拒絕，
    為此爰依民法第767條、第821條之規定提起本訴等語。並聲
    明: 求為判決除假執行供擔保金額外，如主文所示。
貳、被告則以：前揭土地原為祖產，嗣登記於原告之父吳黃金財
    名下，吳黃金財同意吳永吉使用該土地，即於50年間於其上
    搭建房屋並使用至今；且前揭土地被告應有二分之一之權利
    等語資為抗辯。並均聲明：駁回原告之訴。
參、得心證之理由：
一、原告主張947、949號土地，為原告與黃芳祥等5人共有，950
    號土地則為原告與黃芳祥等5人及黃樹旺等12人共有；如附
    圖所示Ａ、Ｂ、Ｃ、Ｄ部分建物，原均為已於92年11月11
    日死亡之吳永吉所有，被告3人為吳永吉之繼承人，上開建
    物分別坐落於原告共有之上開土地內如附圖所示位置、面積
    之事實，為被告所不爭執，並有原告提出之土地登記謄本3
    件、戶籍謄本4件可證，並經本院囑託台中縣豐原地政事務
    所派員會同勘驗並為測量，製有勘驗筆錄及複丈成果圖 (
    即附圖)可稽，應堪信為真實。
二、以無權占有為原因，請求返還所有物之訴，被告以非無權占
    有為抗辯者，原告於被告無權占有之事實，無舉證責任，被
    告應就其取得占有，係有正當權源之事實證明之（最高法院
    72年度台上字第1552號判決意旨參照）。被告對其所陳就上
    揭土地有占有權源一節，既為原告否認，被告自應就該部分
    有利於己之事實負舉證之責。而被告雖提出其上記載台中縣
    后里鄉○○路490巷46號房屋自54年8月起即以吳永吉之父吳
    明達名義申請用電之台灣電力公司台中區營業處書函；自50
    年10月17日起即以吳明達名義在上址裝置自來水之台灣省自
    來水公司裝置證明；吳永吉自日據時期即設籍於台中州豐原
    郡內埔后311番地之日據時期原戶口調查簿；台中縣后里鄉
    ○里路52號之門牌、台中縣內埔鄉40年度房屋普查號牌、台
    中縣后里鄉第00346號房屋稅籍牌各1件為證，惟上揭證物充
    其量僅能證明吳明達或吳永吉或被告早已設籍居住於上開門
    牌號碼建物內之事實，尚無從據此推論上開建物占有前揭3
    筆土地有何正當權源存在。此外，被告就上開有利於己之事
    實，復未能另行舉證以實其說，所辯實無可採。
三、各共有人對於第三人，得就共有物之全部為本於所有權之請
    求，但回復共有物之請求，僅得為共有人全體之利益為之；
    所有人對於無權占有或侵奪其所有物者，得請求返還之，對
    於妨害其所有權者，得請求除去之，民法第821條、第767
    條前段及中段分別定有明文。前揭3筆土地既為原告等人所
    共有，各該土地內如附圖所示A、B、C、D部分內之建物本為
    被告之被繼承人吳永吉所有，被告應已因繼承取得其權利義
    務，而被告未能舉證其等就土地有何占有之權源，原告為共
    有人全體之利益計，自得請求排除侵害及返還占有，從而原
    告本於共有物物上請求權之規定，請求被告將無權占有土地
    內之地上物拆除，並將土地返還予原告及其他共有人全體，
    洵屬正當，應予准許。
四、判決所命之給付，其性質非長期間不能履行，或斟酌被告之
    境況，兼顧原告之利益，法院得於判決內定相當之履行期間
    或命分期給付，民事訴訟法第396條第1項前段定有明文。拆
    除交還土地房屋，非立時可就，爰斟酌實際情況暨兩造主張
    ，訂履行期間為3個月，以資兼顧。
五、原告陳明願供擔保聲請宣告假執行，經核無不合，爰酌定相
    當之擔保金額或有價證券准許之。
肆、本件事實已臻明確，兩造其餘攻擊防禦及證據調查，均與本
    案之判斷不生影響，自勿庸一一審酌論列，併此敘明。
伍、據上論結，本件原告之訴為有理由，依民事訴訟法第78條、
    第390條第2項，判決如主文。
中    華    民    國    95    年    5    月    11     日
                  民事第二庭    法  官  劉長宜
正本係照原本作成。
如對本判決上訴，須於判決送達後20日內向本院提出上訴狀。
中    華    民    國    95    年    5    月    11     日
                                書記官


司法院資訊處製作；財團法人民間司法改革基金會備份。
